【裁判字號】    92,上易,650
【裁判日期】    920521
【裁判案由】    恐嚇取財
【裁判全文】
台灣高等法院台中分院刑事判決                  九十二年度上易字第六五號
    上  訴  人  臺灣台中地方法院檢察署檢察官
    被      告  戊○○
    輔  佐  人  丙○○
右上訴人因被告恐嚇取財案件，不服臺灣台中地方法院九十二年度易字第五二二號中
華民國九十二年三月五日第一審判決（起訴案號：臺灣台中地方法院檢察署九十二年
度偵字第一二二一號，移
本院判決如左：
    主      文
原判決撤銷。
戊○○幫助連續意圖為自己不法之所有，以恐嚇使人將本人之物交付，處有期徒刑參
月，如易科罰金，以佰元折算壹日。
    事      實
一、戊○○可預見一般人購買金融帳戶使用，常與財產犯罪密切相關，且取得他人存
    摺之目的在於收取贓物，及掩飾犯行而不易遭人追查；又對於提供活期存款帳戶
    ，雖無引發他人萌生犯罪之確信，仍基於縱若有人持以犯罪，亦無違反本意之不
    確定幫助故意，於民國九十一年七月間某日，在臺中市西區日盛國際商業銀行股
    份有限公司臺中分行前，將其於該行所開立之帳號：000000000000
    00號活期存款帳戶之存摺一本及金融卡一張，以新臺幣（下同）二千元之代價
    ，出售交付予案外人姓名年均不詳、綽號「阿奇」之成年男子，以此方式幫助案
    外人「阿奇」從事犯罪。嗣案外人「阿奇」即意圖為自己不法之所有，基於概括
    之犯意，分別於：I九十一年七月十四日凌晨，在台北市中山區○○○路三三六
    號前，竊取乙○○所使用之車號ＤＪ─三九三號自用小客車後，於同年七月十五
    日至同年月十八日間，多次以電話向乙○○恐嚇，恫稱：如欲取回上開自用小客
    車，須匯款十二萬元至戊○○上開活期存款帳戶內云云，致使李某因畏懼其所有
    上開自用小客車遭破壞，而依案外人「阿奇」之指示，如數匯款至戊○○上開活
    期存款帳戶內。II再於同年九月八日下午五時許，在臺中市○區○○○路與忠明
    南路交岔路口附近，先竊得丁○○所有車牌號碼：Ｈ三–八三二九號自用小客車
    一部後，再於同年月九日上午十一時許，以電話向丁○○恐嚇，恫稱：如欲取回
    上開自用小客車，須匯款四萬元至被告上開活期存款帳戶內云云，致使張某因畏
    懼其所有上開自用小客車遭破壞，而依案外人「阿奇」之指示，如數匯款至戊○○上開活期存款帳戶內。
二、案經台中市警察局第三分局報請台灣台中地方法院檢察署檢察官偵查起訴。
    理      由
一、訊據被告戊○○對於右揭時、地向上開銀行申請開設帳戶，並以二千元之代價，
    在該銀行門口將該帳戶之存摺、金融卡等資料，交付一年籍、姓名、住居所均不
    詳之成年男子之事實，業據被告自白不諱。又，不詳年籍男子前後分別竊取前開
    小客車，進而以破壞小客車，恐嚇被害人乙○○、丁○○以匯款入上開帳戶方式
    交付財物得逞等情，亦分別據被害人等指訴在卷，並有日盛銀行客戶歷史交易查
    詢單、彰化銀行交易明細、失竊小客車電腦報表等附卷可查。
二、按刑法上之故意，分為直接故意（確定故意）與間接故意（不確定故意），「行
    為人對於構成犯罪之事實，明知並有意使其發生者」為直接故意；「行為人對於
    構成犯罪之事實，遇見其發生而其發生並不違背其本意者」為間接故意；而間接
    故意與有認識的過失之區別，在於二者對構成犯罪之事實雖均預見其能發生，但
    前者對其發生並不違背其本意，後者則確信其不發生。且幫助犯之成立，以行為
    人主觀上認識被幫助者正欲從事犯罪或係正在從事犯罪，且該犯罪有既遂之可能
    ，而其行為足以幫助他人實現構成要件者，即具有幫助故意，並不以行為人確知
    被幫助者係犯何罪名為必要。查：(1)銀行開設帳戶，請領存摺、提款卡之事，係
    針對個人身分之社會信用而予資金流通，具有強烈之屬人性，且今日一般人至金
    融機關如銀行、郵局等開設帳戶並非難事，苟非供洗錢或犯罪等不法目的，依一
    般社會經驗法則判斷，實無必要隱匿自己名義帳戶而以每個帳戶二千元之代價收
    購他人帳戶使用；(2)被告係成年人且無證據證明其智力有明顯低於常人之情況，
    竟出售其帳戶予不知姓名、年籍、住居所之男子，衡之常情，如此悖離常態之交
    易行為，當可預見收購帳戶之人係欲供做非法使用，參酌被告於檢察官訊問時亦
    供稱：「當時只覺得有點怪怪的」等語，足見被告對犯罪事實之發生有所預見。
    (3)近來竊車恐嚇取財及利用「刮刮樂」等名義詐欺取財之犯罪類型層出不窮，該
    等犯罪，多數均係利用他人帳戶作為恐嚇取財或詐欺所得財物之出入帳戶，並經
    媒體廣為披載，被告縱使並不確知，交付帳戶對象犯罪行為之具體內容，然上開
    犯罪型態既為現今社會犯罪常態之一，對其帳戶，至少將遭人作為恐嚇取財犯行
    所得財物匯入及提領之工具使用，當為被告所預見，而該帳戶嗣確供他人犯罪之
    用，並不違背被告之本意，被告應具備幫助恐嚇取財之不確定故意，應無疑義。
    被告空言否認幫助恐嚇取財犯行，顯係事後卸責之詞，不足採信。本件事證明確
    ，被告犯行堪以認定。
三、核被告所為係犯刑法第三十條第一項、第三百四十六條第一項之幫助恐嚇取財罪
    。按連續幫助與幫助連續為不同之犯罪態樣，如基於概括犯意，多次幫助他人犯
    罪，為連續幫助，該幫助者有多次犯罪行為；如以一幫助行為，幫助他人連續犯
    罪，則為幫助連續，就幫助犯而言，僅有一次犯罪行為。是正犯所犯二恐嚇取財
    罪，被告基於幫助意思，僅有一次交付帳戶資料之幫助行為，應論以一次幫助連
    續恐嚇取財既遂犯，並爰依刑法第三十條第二項規定減輕其刑。原審不察，遽予
    無罪之諭知，自有未洽，檢察官上訴意旨，指摘原判決不當，非無理由，自應予
    撤銷改判，爰審酌被告犯罪之動機、目的、手段、生活狀況、智識程度、犯罪所
    生之損害及犯罪後態度等一切情狀，量處如主文第二項所示之刑，並諭知易科罰
    金之折算標準。
四、據上論結，應依刑事訴訟法第三百六十九條第一項前段、第三百六十四條、第二
    百九十九條第一項前段、刑法第五十六條、第三百四十六條第一項、第三十條第
    一項前段、第二項、第四十一條第一項前段，罰金罰鍰提高標準條例第一條前段
    、第二條，判決如主文。
本案經檢察官甲○○到庭執行職務。
中      華      民      國     九十二      年     五      月    二十一  日
                               臺灣高等法院臺中分院刑事第四庭
                                     審判長法  官  洪  耀  宗
                                           法  官  江  德  千
                                           法  官  劉  登  俊
右正本證明與原本無異。
不得上訴。
                                           書記官  鄧  智  惠
中      華      民      國      九十二  年      五      月      二十二  日
                                                                        Ａ


司法院資訊處製作；財團法人民間司法改革基金會備份。
